臺灣板橋地方法院交通事件裁定　　　　　　　　　 九十三年度交聲字第三九一號
　　原處分機關　臺北市交通事件裁決所
　　異　議　人　甲○○
右列異議人因違反道路交通管理處罰條例事件，對於臺北市交通事件裁決所於中華民
國九十三年二月十三日所為之處分〔原處分案號：北市裁三字第裁二二─ＡＸＸ０三
四七０一號〕，聲明異議，本院裁定如左：
    主  文
原處分撤銷。
甲○○汽車駕駛人，駕駛汽車，行近行人穿越道有行人穿越時，不暫停讓行人先行通
過，處罰鍰新臺幣陸佰元；又汽車駕駛人，駕駛汽車違反道路交通安全規則，因而肇
事致人受傷，記違規點數參點。
    理  由
壹、本件原處分機關係以異議人於民國〔下同〕九十二年十月二十六日上午七時五分
    許，在臺北市○○○路與愛國東路口處，駕駛牌照號碼ＵＴＵ─三０五號輕機車
    ，有『一、行近行人穿越道，有行人穿越時，不暫停讓行人先行通過者。二、違
    反道路交通安全規則肇事致行人受傷。』之舉發違規事實，乃依道路交通管理處
    罰條例第四十四條第二款及第六十一條第一項第四款之規定，裁決：〔一〕「罰
    鍰新臺幣壹仟貳佰元整，吊扣駕駛執照三個月。罰鍰和駕駛執照限於九十三年三
    月十四日前繳納、繳送。」、「上罰鍰和駕駛執照逾期不繳納、繳送之處分：〔
    一〕自九十三年三月十五日起易處吊扣駕駛執照八個月，並限於九十三年三月二
    十九日前繳送。〔二〕九十三年三月二十九日前未繳送駕駛執照者，自九十三年
    三月三十日起易處吊銷，並逕行註銷駕駛執照。〔三〕駕駛執照吊（註）銷後，
    自九十三年三月三十日起一年內不得重新考領駕駛執照。異議人則以：案發時、
    地，伊因行駛中之車輛擋住視線，以致無法發覺有闖紅燈之行人，伊發現時已煞
    車但來不及，才會撞到行人〔陳清官〕，本件車禍實難預防等由，聲明異議。
貳、按「汽車行近行人穿越道前，應減速慢行，遇有行人穿越時，無論有無交通警察
    指揮或號誌指示，均應暫停讓行人先行通過」、「汽車駕駛人，駕駛汽車，行近
    行人穿越道有行人穿越時，不暫停讓行人先行通過者，處新臺幣（下同）六百元
    以上一千八百元以下罰鍰」、「汽車駕駛人，駕駛汽車違反道路交通安全規則，
    因而肇事致人受傷者，記違規點數三點；致人重傷者，吊扣其駕駛執照三個月至
    六個月。」，道路交通安全規則第一百零三條、道路交通管理處罰條例第四十四
    條第二款、修正後即現行道路交通管理處罰條例第六十一條第三項分別定有明文
    。經查：異議人固舉證人乙○○到院證述：「... 看到一個人騎機車撞到人，當
    時的機車的行車號誌是綠燈，老先生走的斑馬線是紅燈。」〔參見本院訊問筆錄
    〕。惟異議人就所主張：「我前方有一部自小客車擋住我的視線，當那自小客車
    突然向左閃避... 我車來不及閃避致右手握〔把〕撞及該行人而肇事。」，「..
    . ，但正巧該車道之前方又有行駛中的汽車壹輛擋住我左前視線，以致無法發覺
    正有闖紅燈之行人，當我車輛向左偏行後，才發覺突然迸出之陳清官老先生，當
    時有煞車但來不及，才會碰撞到老先生。」〔參見本院卷附臺北市警察局大安分
    局交通分隊交通事故談話紀錄表、聲明異議狀〕等事實，關於『前方有一部自小
    客車擋住伊〔異議人〕的視線』之事實，未舉出何種證據方法供調查審酌，所主
    張此部份事實，已難遽信。至異議人於警製道路事故現場圖上自行補繪所主張之
    『前方汽車位置』，與異議人之主張同旨，仍待異議人舉證以實其說；再者，案
    發現場，路面設有「枕木紋行人穿越道線」，此有異議人提出之現場照片足參，
    異議人駕車前行，上項枕木紋行人穿越道線」位於異議人車行方向「正前方」，
    曷從遽諉於『另部車輛擋住左前視線』？，顯不能解免前引道路交通安全規則所
    定注意義務。爰認異議人駕駛汽車行近行人穿越道前，未暫停讓行人先行通過。
    又異議人違反道路交通安全規則，因而肇事致人受傷之事實，復有警製道路交通
    事故現場圖、臺北市政府警察局大安分局交通分隊道路交通事故補充資料、談話
    紀錄表等足佐，凡此情節，堪認異議人於右揭時、地，確有本件違規事實。
參、原處分機關據所認定『一、行近行人穿越道，有行人穿越時，不暫停讓行人先行
    通過者。二、違反道路交通安全規則肇事致行人受傷。』之舉發違規事實裁決如
    前，故非無見。惟〔一〕道路交通管理處罰條例第六十一條，業於九十三年四月
    二十一日修正公布施行，上開條例第六十一條第三項修正為「汽車駕駛人，駕駛
    汽車違反道路交通安全規則，因而肇事致人受傷者，記違規點數三點；致人重傷
    者，吊扣其駕駛執照三個月至六個月。」，原處分機關未及適用，容有未洽。〔
    二〕按「汽車所有人、駕駛人違反道路交通管理，經主管機關裁決後逾十五日未
    向管轄地方法院聲明異議，或其聲明異議經法院裁定確定，而不依裁決或裁定繳
    納罰鍰或不繳送汽車牌照、駕駛執照者，依左列規定處理之：一、經處分吊銷汽
    車牌照或駕駛執照者，由公路主管機關逕行註銷。二、經處分吊扣汽車牌照或駕
    駛執照者，按其吊扣期間加倍處分；仍不依限期繳送汽車牌照或駕駛執照者，吊
    銷其汽車牌照或駕駛執照。三、罰鍰不繳者，按其罰鍰數額，易處吊扣汽車牌照
    或駕駛執照一個月至三個月；不依期限繳送汽車牌照或駕駛執照者，吊銷其汽車
    牌照或駕駛執照。」，為道路交通管理處罰條例第六十五條第一項明定。析索立
    法意旨，係指原處分於「確定」後始有執行力。乃原處分機關裁決如前，竟自裁
    決受處分人「上罰鍰和駕駛執照逾期不繳納、繳送之處分：〔一〕自九十三年三
    月十五日起易處吊扣駕駛執照八個月，並限於九十三年三月二十九日前繳送。〔
    二〕九十三年三月二十九日前未繳送駕駛執照者，自九十三年三月三十日起易處
    吊銷，並逕行註銷駕駛執照。〔三〕駕駛執照吊（註）銷後，自九十三年三月三
    十日起一年內不得重新考領駕駛執照。，以右列處分礙及憲法保障之受處分人依
    法爭訟之權，均非適法，爰將原處分撤銷，另為適法之處分，兼酌及異議人於本
    件事故發生後，業已與被害人成立和解，此有本院核定之臺北縣板橋市調解委員
    會調解書影本壹件在卷足參，爰從輕處分如主文。
肆、道路交通管理處罰條例第六十一條，業於九十三年四月二十一日修正公布施行，
    上開條例第六十一條第三項修正為「汽車駕駛人，駕駛汽車違反道路交通安全規
    則，因而肇事致人受傷者，記違規點數三點；致人重傷者，吊扣其駕駛執照三個
    月至六個月。」，比較新舊法，以新法有利於異議人，即應適用新法將本案審結
    之。
據上論結，應依道路交通案件處理辦法第二十條前段，道路交通管理處罰條例第四十
條第二款、修正後即現行道路交通管理處罰條例第六十一條第三項前段，裁定如主文
。
中　　　華　　　民　　　國　　九十三　　年　　　七　　　月　　二十六　　日
                                      臺灣板橋地方法院交通法庭
                                          法  官    陳  福  來
右正本證明與原本無異。
如不服本裁定應於送達後五日內向本院提出抗告狀。
                                          書記官    林  兆  嘉
中　　　華　　　民　　　國　　九十三　　年　　　七　　　月　　二十七　　日
